臺灣彰化地方法院刑事判決
111年度訴字第109號
公  訴  人  臺灣彰化地方檢察署檢察官
被      告  張平杰



            曾文凱



            黄聖哲


            施柏旭


上列被告等因妨害秩序案件，經檢察官提起公訴（110年度少連
偵字第144號），被告等人於準備程序進行中就被訴事實均為有
罪之陳述，本院進行簡式審判程序，判決如下：
    主  文
張平杰犯在公共場所聚集三人以上施強暴首謀及下手實施罪，處
有期徒刑陸月，如易科罰金，以新臺幣壹仟元折算壹日。
曾文凱、施柏旭共同犯在公共場所聚集三人以上施強暴下手實施
罪，各處有期徒刑陸月，如易科罰金，均以新臺幣壹仟元折算壹
日。均緩刑貳年，緩刑期間均付保護管束，並均應依執行檢察官
之命令，向指定之政府機關、政府機構、行政法人、社區或其他
符合公益目的之機構或團體，提供陸拾小時之義務勞務，及接受
法治教育貳場次。
黄聖哲共同犯在公共場所聚集三人以上施強暴在場助勢罪，處有
期徒刑貳月，如易科罰金，以新臺幣壹仟元折算壹日。緩刑貳年
，緩刑期間付保護管束，並應依執行檢察官之命令，向指定之政
府機關、政府機構、行政法人、社區或其他符合公益目的之機構
或團體，提供肆拾小時之義務勞務，及接受法治教育壹場次。
    犯罪事實及理由
一、程序事項：被告張平杰、曾文凱、黄聖哲、施柏旭就被訴事
    實均為有罪之陳述，經本院合議庭裁定由受命法官獨任以簡
    式審判程序審理，依刑事訴訟法第273條之2、同法第159條
    第2項之規定，不適用傳聞法則有關限制證據能力之相關規
    定；並得依同法第310條之2準用同法第454條之規定製作略
    式判決書，僅需記載犯罪事實、證據名稱及應適用之法條，
    且得以簡略方式為之，先予敘明。
二、犯罪事實：張平杰認其友人李○其（民國93年生，年籍詳卷
    ）借用吳○勛（93年生，年籍詳卷）之機車發生事故後，吳○
    勛所要求之賠償不合理，遂基於在公共場所聚集三人以上施
    強暴首謀之犯意，出於首謀聯繫糾集曾文凱、黄聖哲、施柏
    旭及少年林○辰、陳○厚、羅○翔、黃○維、吳○恩、蘇○宸等人
    （以上少年年籍均詳卷，其等所涉非行均經警移送本院少年
    法庭審理），要求其等支援打架，並約李○其及其友人楊○僑
    （94年生，年籍詳卷）到場，渠等於110年10月6日23時30分
    許，均前往彰化縣○○市○○路00巷00號前道路公共場所，與吳
    ○勛及陪同前來之邱顯翔、陳有騰談判賠償金額一事。談判
    過程中，張平杰等人因認陳有騰出言挑釁，張平杰、曾文凱
    、施柏旭與少年林○辰、陳○厚、羅○翔、黃○維即共同基於在
    公共場所聚集三人以上施強暴下手實施之犯意聯絡，由曾文
    凱先出手毆打陳有騰，張平杰、施柏旭、林○辰、陳○厚、羅
    ○翔、黃○維亦陸續出手攻擊或以腳踢陳有騰（傷害部分未據
    告訴），黄聖哲則與吳○恩、蘇○宸共同基於在公共場所聚集
    三人以上施強暴在場助勢之犯意聯絡，立於一旁增加潛在人
    數優勢據以助長聲勢。後因陳有騰被打之影片經粘宏凱上傳
    至其個人IG，警方追查後始知上情。
三、前項犯罪事實，有下列證據可資為佐：
  ㈠被告張平杰、曾文凱、黄聖哲、施柏旭於警詢、偵查中及本
    院審理時之供述。
  ㈡證人陳有騰、邱顯翔、少年吳○勛於警詢、偵查中之證言。
  ㈢證人即少年黃○維、羅○翔、陳○厚、林○辰、吳○恩、蘇○宸、
    楊○僑、李○其於警詢時之證言。
  ㈣證人粘宏凱於警詢時之證言。
  ㈤案發現場錄影畫面截圖(少連偵卷第185至191頁)。
四、核被告張平杰所為，係犯刑法第150條第1項後段之在公共場
    所聚集三人以上施強暴首謀及下手實施罪；被告曾文凱、施
    柏旭所為，均係犯刑法第150條第1項後段之在公共場所聚集
    三人以上施強暴下手實施罪；被告黄聖哲所為，係犯刑法第
    150條第1項前段之在公共場所聚集三人以上施強暴在場助勢
    罪。按共犯在學理上，有「任意共犯」與「必要共犯」之分
    ，前者指一般原得由一人單獨完成犯罪而由二人以上共同實
    施之情形，當然有刑法總則共犯規定之適用；後者係指須有
    二人以上之參與實施始能成立之犯罪而言。且「必要共犯」
    依犯罪之性質，尚可分為「聚合犯」與「對向犯」，其二人
    以上朝同一目標共同參與犯罪之實施者，謂之「聚合犯」，
    因其本質上即屬共同正犯，故如法律依其首謀、下手實施或
    在場助勢等參與犯罪程度之不同，而異其刑罰之規定時，各
    參與不同程度犯罪行為者之間，即不能適用刑法總則共犯之
    規定，其餘參與相同程度犯罪行為者之間，仍應適用刑法第
    28條共同正犯之規定（最高法院96年度台上字第777號判決
    意旨參照）。被告張平杰、曾文凱、施柏旭與少年林○辰、
    陳○厚、羅○翔、黃○維旭就上開在公共場所聚集三人以上施
    強暴下手實施犯行；被告黄聖哲與吳○恩、蘇○宸就上開在公
    共場所聚集三人以上施強暴在場助勢犯行，各分別有犯意聯
    絡及行為分擔，皆為共同正犯。起訴書未區分被告等人之行
    為態樣，逕記載被告張平杰、曾文凱、黄聖哲、施柏旭4人
    就本件犯行有犯意聯絡及行為分擔，應論以共同正犯，容有
    未洽，附此敘明。爰以行為人之責任為基礎，審酌被告張平
    杰、曾文凱、黄聖哲、施柏旭於行為時均尚非成年人，年紀
    甚輕，被告張平杰不思理性解決問題，竟首謀倡議並夥同被
    告曾文凱、施柏旭公然在公共場所對證人陳有騰下手實施強
    暴行為，被告黄聖哲則僅在場助勢，其等所為目無法紀、妨
    害社會安寧秩序，應予非難，惟證人陳有騰於警詢時稱：當
    下與被告張平杰解釋後，被告張平杰有道歉，並表示是誤會
    ，雙方已握手言和，我覺得沒有什麼，所以沒有報警，不提
    出任何告訴等語（少連偵卷第166至167頁），堪認雙方事後
    已經和解，及其等犯罪之動機、手段、參與程度、被告等人
    之智識程度、家庭狀況等一切情狀，分別量處如主文所示之
    刑，並均諭知易科罰金之折算標準。
五、末查被告曾文凱、黄聖哲、施柏旭前均未曾因故意犯罪受有
    期徒刑以上刑之宣告，有卷附其等之臺灣高等法院被告前案
    紀錄表可參，被告曾文凱、黄聖哲、施柏旭因一時失慮致觸
    犯本件刑責，雙方事後已經和解（詳前述），證人陳有騰亦
    表示不提出告訴，本院認上開被告經此偵審程序及罪刑宣告
    之教訓後，當足促其等警惕，信無再犯之虞，被告曾文凱、
    黄聖哲、施柏旭上開宣告之刑，均以暫不執行為適當，爰依
    刑法第74條第1項第1款之規定宣告如主文所示之緩刑期間，
    以啟自新。又為使被告曾文凱、黄聖哲、施柏旭能確實知所
    警惕，謹記教訓，並督促其等能守法慎行預防再犯，爰依刑
    法第74條第2項第5、8款之規定，命被告曾文凱、黄聖哲、
    施柏旭應於緩刑期間內，依執行檢察官之命令，向指定之政
    府機關、政府機構、行政法人、社區或其他符合公益目的之
    機構或團體，提供如主文所示時數之義務勞務，及被告曾文
    凱、施柏旭應接受法治教育2場次，被告黄聖哲應接受法治
    教育1場次，併依同法第93條第1項第2款之規定，諭知被告
    曾文凱、黄聖哲、施柏旭於緩刑期間付保護管束。至被告張
    平杰曾於5年內因故意犯罪受有期徒刑以上刑之宣告（未構
    成累犯），不符合緩刑之法定要件，無從對被告張平杰宣告
    緩刑，併此敘明。
六、據上論斷，依刑事訴訟法第273條之1第1項、第299條第1項
    前段、第310條之2、第454條第1項，判決如主文。
本案經檢察官劉彥君提起公訴，檢察官黃建銘到庭執行職務。
中　　華　　民　　國　　111 　年　　3 　　月　　8 　　日
                  刑事第七庭    法  官  王素珍
以上正本證明與原本無異。　　　　　　　　　
如不服本判決應於收受判決後20日內向本院提出上訴書狀，並應
敘述具體理由。其未敘述上訴理由者，應於上訴期間屆滿後20日
內向本院補提理由書（均須按他造當事人之人數附繕本）「切勿
逕送上級法院」。
告訴人或被害人對於判決如有不服具備理由請求檢察官上訴者，
其上訴期間之計算係以檢察官收受判決正本之日期為準。
中　　華　　民　　國　　111 　年　　3 　　月　　8 　　日
                                書記官  楊筱惠
附錄本案論罪科刑法條：
刑法第150條第1項
在公共場所或公眾得出入之場所聚集三人以上，施強暴脅迫者，
在場助勢之人，處1年以下有期徒刑、拘役或10萬元以下罰金；
首謀及下手實施者，處6月以上5年以下有期徒刑。